【裁判字號】    97,易,843
【裁判日期】    971216
【裁判案由】    詐欺
【裁判全文】
臺灣屏東地方法院刑事判決               97年度易字第843號
公  訴  人  臺灣屏東地方法院檢察署檢察官
被      告  甲○○
上列被告因詐欺案件，經檢察官提起公訴（97年度偵字第4876號
），本院判決如下：
    主  文
甲○○幫助意圖為自己不法之所有，以詐術使人將本人之物交付
，處有期徒刑陸月，如易科罰金，以新臺幣壹仟元折算壹日；減
為有期徒刑月，如易科罰金，以新臺幣壹仟元折算壹日。
    事  實
一、甲○○明知綽號「阿國」之不詳姓名成年男子蒐集存摺、提
    款卡及帳戶密碼之目的，係為供向他人詐欺取財時，做為取
    款之人頭帳戶以逃避查緝使用，竟基於幫助詐欺取財之犯意
    ，於民國95年11月28日至同月30日間某時，在不詳地點，將
    其設立於華南商業銀行，帳號000000000000號帳戶之存摺、
    提款卡及密碼交付之，旋由「阿國」自行或推由與之有共同
    犯意聯絡之不詳姓名成年男子，自稱為「陳先生」，至嘉義
    市東區某理髮廳內，以假意要約合作投資美髮器材之方式實
    施詐術，致蕭麗雪因而陷於錯誤，於95年11月30日將新臺幣
    （下同）34,400元匯入上開甲○○名義之帳戶而受損害。嗣
    蕭麗雪查覺有異而報警循線查獲。
二、案經臺北市政府警察局信義分局報告臺灣臺北地方法院檢察
    署檢察官呈由臺灣高等法院檢察署檢察長令轉臺灣屏東地方
    法院檢察署檢察官偵查起訴。
    理  由
一、證據審查部分：
  (一)按被告以外之人（含證人、鑑定人、告訴人、被害人、共同
    被告等）於審判外之陳述雖不符刑事訴訟法第159 條之1 至
    之4 等4 條之規定，而經當事人於審判程序同意作為證據，
    法院審酌該言詞陳述或書面陳述作成時之情況，認為適當者
    ，亦得為證據，刑事訴訟法第159 條之5 第1 項定有明文。
    其立法意旨在於傳聞證據未經當事人之反對詰問予以核實，
    原則上先予排除，惟若當事人已放棄反對詰問權，於審判程
    序中表明同意該等傳聞證據可作為證據；基於尊重當事人對
    傳聞證據之處分權，並充實證據資料以利真實發見，強化言
    詞辯論功能，使訴訟程序得以順暢進行，上開傳聞證據亦均
    具有證據能力。
  (二)本件公訴人提出證人蕭麗雪於警詢中所為陳述，除經被告甲
    ○○於本院行準備程序時明示同意採為證據，依其製作係警
    員在日常辦公所在之警局內依法詢問，詢畢並由受詢人審視
    記載內容後簽名以示與所述意旨相符，不當製作之可能性極
    低，應認為有證據能力。
  (三)卷附華南商業銀行存款往來明細表、帳戶申請基本資料、玉
    山銀行匯款單，除均為金融機關從事業務之人員於通常業務
    過程所須製作之紀錄文書，前者係以大量利用電腦系統為輔
    助工具自動記錄及傳輸顯示之機械性作為，依其製作流程及
    與其他以同一方式儲存處理之龐大不特定用戶資料間之存在
    關係，幾無單筆發生錯誤或遭篡改之可能；後2 者係由當事
    人自行製作經承辦人員核對確認後留底收存，客觀上均不能
    認為有何顯不可信之情況，依刑事訴訟法第159 條之4 第2
    款規定，應認有證據能力。
二、前揭華南商業銀行，帳號000000000000號帳戶為被告甲○○
    於84年間所申請開設，被害人蕭麗雪於上開時間因遭自稱「
    陳先生」之人，以要約合作投資美髮器材為詐術，致蕭麗雪
    因而陷於錯誤，按其指示將前述金額之款項匯入該甲○○名
    義帳戶而受損害等事實，除據被告甲○○供述不諱，並經證
    人蕭麗雪於警詢中證述綦詳，復有華南商業銀行存款往來明
    細表、帳戶申請基本資料、玉山銀行匯款單在卷可稽。訊據
    被告甲○○雖矢口否認將帳戶提供他人使用，並於本院審理
    時辯稱：該帳戶係於95年11月間遭友人林太郎偷走，並非伊
    自行提供他人使用云云，惟查：
  (一)前揭被告甲○○之帳戶係被告自己以不詳之代價交予綽號「
    阿國」之人使用一節，業據證人即被告甲○○之兄，並於同
    一期間亦出售自己及他人多本存摺之人乙○○於偵查中經具
    結後證述綦詳（詳97年度偵字第4876號案卷第5 頁），被告
    甲○○於本院審理時雖辯稱其帳戶係遭林太郎偷走，然姑不
    論其就密碼部分，於偵查中原表示係因隨同存摺保管而同時
    被盜云云，嗣本院審理時，又改稱：係因林太郎經常向伊借
    帳戶、提款卡以收取友人匯款而據伊告知云云，前後矛盾；
    另就其所稱存摺失竊之時間，於偵查中原辯稱係於95年10月
    、11月間，至本院審理時又改稱為11月間，然依卷附其嗣後
    於95年12月25日向銀行申請掛失時，自行填寫之失竊日期，
    卻記載為12月23日，有申請資料附卷可憑，說詞閃爍；茲被
    告甲○○於本院審理時，既辯稱：伊平日鮮少使用該帳戶，
    於95年、96年間唯一使用過1 次，係於95年11月28日，即前
    開被害人蕭麗雪因遭詐騙而匯入款項之前2 日，伊因身在澎
    湖並偶有急用，乃委託伊姊持該存放家中之存摺存入2,000
    元，並隨即由伊在當地以提款卡提領云云，惟依卷附華南商
    業銀行存款往來明細表所示，前開被告甲○○所有之帳戶在
    其上述所稱該筆交易前後，不僅另有多筆匯入及提領之紀錄
    ，與其所辯情節不符；縱其前開所稱於95年11月28日，由其
    姊弟2 人各持該帳戶之存摺、提款卡，分別在屏東、澎湖兩
    地存、提之紀錄，經本院依職權向華南銀行查詢之結果，該
    筆2,000 元現金存提交易之地點，均發生在該行位於臺中之
    水湳分行，有公務電話紀錄1 份在卷可稽，與被告甲○○所
    辯迥然有異，是其前開帳戶之存摺、提款卡於95年11月28日
    上述存提交易進行時，確仍在被告甲○○持有中，嗣並於前
    揭時地提供他人做取款之人頭帳戶使用，堪予認定。
  (二)今查，政府因近年不法集團以各種管道向不特定人詐騙，並
    以人頭帳戶收取被害人匯款之犯罪行為猖獗，不僅早已透過
    媒體、廣告大力宣導防範，並成立專責之反制、偵辦單位，
    就現代國人日常生活經常須接觸之自動櫃員機周圍及操作時
    顯示之畫面，亦無不以醒目之方式再三提醒，行政院猶因而
    作成降低每日可轉帳金額上限等，限制人民以自動設備進行
    金融交易活動之動大政策，引起社會廣泛討論，自非依卷附
    個人資料為50年4 月10日出生，各受有國中畢業教育程度，
    以擔任鐵工為業而參與社會共同生活多年之被告甲○○所能
    諉為不知者。是其前揭行為時，主觀上為幫助他人遂行詐欺
    取財之犯行，至堪認定。本件被告犯罪事證已臻明確，應依
    法論科。
三、按以自己共同犯罪之意思，參與實施犯罪構成要件以外之行
    為，或以自己共同犯罪之意思，事先同謀，而由其中一部分
    人實施犯罪之行為者，為共同正犯，司法院大法官會議釋字
    第109 號著有解釋。查被告甲○○就上開綽號「阿國」之不
    詳姓名成年男子等人實施詐欺犯罪行為，並無犯意聯絡或行
    為分擔，其以存摺、提款卡提供而予以詐欺犯行之助力者，
    亦非刑法詐欺罪之構成要件行為，是核被告甲○○所為，係
    刑法第30條第1 項前段、第339 條第1 項詐欺取財罪之幫助
    犯，應依同法第30條第2 項規定，按正犯之刑減輕之。爰審
    酌被告甲○○之年齡、品行、智識能力、犯罪手段、對法益
    所生損害之程度，其為50年4 月10日出生、受有國中畢業教
    育程度、業工之人，有警詢年籍等資料附卷可參，並據其在
    本院審理時陳明在卷，為本件犯行時年45歲，前有賭博、煙
    毒、竊盜等多筆犯罪經法院判刑確定並執行完畢之紀錄（至
    本件犯罪時均已執行完畢逾5 年），有臺灣高等法院被告前
    案紀錄表及臺灣屏東地方法院檢察署刑案資料查註紀錄表各
    1 份在卷可按，素行欠佳，並考量其犯罪之情節，不顧詐騙
    集團對於社會治安所造成嚴重危害，猶助長犯罪集團氣焰，
    擾亂社會安寧，對治安所生危害非輕，及其犯罪後仍不知悔
    悟，百般矯飾犯行，依現有卷證尚未見其犯後有何悔悟意思
    之態度等一切情狀，量處如主文所示之刑，又審酌其年齡、
    職業、收入、社會地位等節，並諭知易科罰金之折算標準如
    主文所示，以資儆懲。
五、本件被告犯罪時間在96年4 月24日以前，所犯為刑法第339
    條第1 項、第30條第1 項前段之幫助詐欺罪，並經諭知未逾
    1 年6 月之有期徒刑，合於減刑條件，爰依中華民國96年罪
    犯減刑條例第2 條第1 項第3 款之規定，減其刑期2 分之1
    ，並仍依前開同一條件，定其易科罰金之折算標準。
據上論斷，應依刑事訴訟法第299 條第1 項前段，刑法第30條第
1 項前段、第2 項、第339 條第1 項、第41條第1 項前段，中華
民國96年罪犯減刑條例第2 條第1 項第3 款、第7 條，判決如主
文。
本案經檢察官簡志祥到庭執行職務。
中    華    民    國    97    年    12    月    16    日
              刑事第二庭  審判長法  官  黃國永
                                法  官  翁世容
                                法  官  陳松檀
以上正本證明與原本無異。
如不服本判決應於收受本判決後送達後10日內向本院提出上訴書
狀，其未敘述上訴理由者，並得於提起上訴後10日內向本院補提
理由書狀（均須按他造當事人之人數附繕本）「切勿逕送上級法
院」。
中    華    民    國    97    年    12    月    16    日
                                書記官  黃佳惠
附錄本判決論罪之法條：
刑法第339條第1項
意圖為自己或他人不法之所有，以詐術使人將本人或第三人之物
交付者，處五年以下有期徒刑、拘役或科或併科一千元以下罰金
。


司法院資訊處製作；財團法人民間司法改革基金會備份。
